【裁判字號】    94,簡上,128
【裁判日期】    950207
【裁判案由】    分配表異議之訴
【裁判全文】
臺灣臺南地方法院民事判決             94年度簡上字第128號
上  訴  人  丙○○
被 上訴 人  中國人壽保險股份有限公司
法定代理人  甲○○
訴訟代理人  乙○○
上列當事人間分配表異議之訴事件，上訴人對於中華民國94年7
月26日本院台南簡易庭94年南簡字第269號第一審判決提起上訴
，本院於95年1月17日言詞辯論終結，判決如下：
    主  文
上訴駁回。
第二審訴訟費用由上訴人負擔。
    事實及理由
一、本件上訴人起訴主張：本院93年度執字第24203號強制執行
    事件於民國（下同）94年1月11日製成分配表，上訴人為普
    通債權人，亦即假扣押債權人，被上訴人則為抵押權人，其
    執行引用上訴人所聲請假扣押事件，並於93年12月20日拍定
    。分配表以拍定總價扣除執行費用外，全數充為抵押權優先
    分配，惟在該執行事件中，其拍賣公告列有編號32之平面車
    位（下稱系爭車位）係包含於拍定總價中。然上訴人於假扣
    押執行中，並不知曉有車位，並未對系爭車位假扣押，被上
    訴人引用上訴人假扣押執行，顯然未包含系爭車位在內。且
    該執行事件之不動產估價報告書並未提及系爭車位，致上訴
    人未能請求將系爭車位獨立於抵押權外分標拍賣。另並非每
    戶均有車位使用權，車位既然有編號，不但可以自由買賣，
    亦可出租本大樓內他人使用，自應獨立於抵押權外而依一般
    債權分配。而依車位之有無拍定價格自然有差異，同一標的
    物，本院92年執字第8535號因無車位，拍賣四次最低底價新
    台幣（下同）1,574,000元亦無人應買，而本院93年執字第
    24203號因有車位，於第二次拍賣即以2,320,000元拍定，其
    間差異明顯在於車位有無，請求剔除該差額746,000元為最
    大數額於抵押權外，而依普通債權重作分配。並聲明：(一)廢
    棄原判決。(二)本院93年度執字第24203號強制執行事件，就
    被上訴人設定第一順位抵押權之房地所賣得價金，酌予剔除
    最大數額746,000元於抵押權外，而依普通債權重為分配。
二、被上訴人則以：上訴人即普通債權人對本院93年度執字第
    24203號給付借款強制執行事件之分配表認為債權分配金額
    不當而聲明異議，經被上訴人不同意上訴人變更分配表金額
    之聲明，上訴人提起分配表異議之訴，聲稱被上訴人調假扣
    押卷實施拍賣應不包括系爭車位，蓋因上訴人於假扣押強制
    執行時並不知曉有上述停車位，故未對系爭停車位實施假扣
    押，惟假扣押之查封效力及於主物與從物（停車位），被上
    訴人聲請調卷拍賣當含編號32號停車位，不應因上訴人聲稱
    不知有系爭車位，即認為未對系爭停車位執行假扣押。又系
    爭車位為從物，抵押權之效力及於抵押物之從物及從權利，
    系爭停車位應為抵押權所及，拍定價金應由被上訴人優先受
    償。另被上訴人收到本院拍賣公告之日期為93年11月1日，
    上訴人亦應於當日收到拍賣公告，距第2次拍賣日期93年12
    月20日，有充分之期間向本院執行處遞狀聲請提高拍賣底價
    以維護其權益，上訴人不於強制執行程序期間提出異議，待
    拍定後始提分配表異議之訴，似以求拍定價金中謀取不相當
    之利益。此外，系爭停車位乃從物與主物有不可分割之關係
    ，不可單獨出售他人，亦不可分標拍賣。至於上訴人誣陷被
    上訴人故意隱匿系爭停車位不報，更是子虛烏有，原標的物
    係由上訴人於92年1月17日引導本院執行處假扣押強制執行
    ，上訴人應查報建物使用情形及有無停車位之事實，被上訴
    人僅係經本院通知併案執行，不應將標的物是否有含停車位
    此應查報而未查報之責歸咎於被上訴人。系爭車位乃被上訴
    人於93年7月20日調卷拍賣後，向訴外人即所有權人陳吳牡
    丹詢問，始得知標的物有含一平面停車位，系爭車位為被上
    訴人抵押權所及應無疑問。上訴人聲稱本院92年度執字第
    8535號強制執行事件於93年4月21日特拍底價1,574,000元無
    人應買，與事實相悖，該案係於拍賣當日由債權人三方撤回
    執行，不應以實施拍賣之特別拍賣底價計算差額等語抗辯，
    並聲明：如主文所示。
三、兩造不爭執事項：
（一）拍賣之車位係位於建號1878號地下二層，債務人陳吳牡丹
      之車位是地下二層的32號車位，陳吳牡丹所有台南市○○
      區○○段9-13地號應有部分10000分之166及1833、1843建
      號所有權全部、1878、1881應有部分於85年12月19日為債
      權人即被上訴人設定最高限額抵押4,000,000元。
（二）系爭車位沒有獨立之建號。
（三）共同使用部分1878、1881於建物謄本並未載明係停車位。
（四）本院93年執字24203號強制執行事件，於94年1月11日所製
      成之分配表，係將93年12月20日拍定總價2,320,000元，
      扣除執行費用外，全數充為抵押權優先分配。
（五）前開事實，有土地登記謄本、建物登記謄本、抵押權設定
      契約書、本院民事執行處強制執行計算書分配表等在卷可
      稽，復為兩造所不爭執，應堪信為真實。
四、查上訴人所主張被上訴人抵押權擔保範圍不及於系爭車位，
    車位拍賣價金自不得由被上訴人優先分配，本院分配表應予
    更正云云，為被上訴人所否認，經查：
（一）按區分所有建物之共同使用部分，應視各區分所有權人實
      際使用情形，分別合併，另編建號，單獨登記為各相關區
      分所有權人共有；區分所有建物共同使用部分僅建立標示
      部，及加附區分所有建物共同使用部分附表，其建號應於
      各區分所有建物之所有權狀中記明之，不另發給所有權狀
      ，為土地登記規則第75條第1款、第2款所明定，則區分所
      有建物之共同使用部分之所有權，應於各相關區分所有建
      物所有權移轉時，隨同移轉於同一人，並不得單獨移轉於
      非區分所有權人，以免共同使用部分與專有部分之所有權
      分離，而喪失其經濟目的及使法律關係複雜。經查，本院
      93年度執字第24203號強制執行事件所拍賣之標的物，其
      中建物部分為建號1833及1834號，而依建物謄本所載上開
      二建物之共同使用部分為1878至1881號，另系爭車位係位
      於建號1878號建物（包括地上一層、地下一層及二層之共
      同使用部分），並未另編定獨立建號，此有該建物登記簿
      謄本在卷可稽，並經本院依職權調取本院93年度執字第
      24203號執行卷所附地政機關之複丈成果圖屬實。又該
      1878建號建物，因屬共同使用部分之建號，故於抵押權設
      定登記時，依上開土地登記規則，不須為一併登記，而僅
      於主建物（即區分所有建物）謄本部分為登記，但因共同
      使用部分在主建物（即區分所有建物）謄本上已有載明，
      故仍為抵押權之效力所及，此觀諸被上訴人與債務人所定
      之抵押權設定契約書即已將共同使用部分即1878至1881建
      號載明於契約書，即可佐證。上訴人認登記簿謄本就抵押
      權之擔保範圍並未將此1878號建物一併列入，應非抵押權
      效力所及，即非可採。
（二）次按專有部分不得與其所屬建築物共有部分之應有部分及
      其基地所有權或地上權之應有部分分離而為移轉或設定負
      擔，公寓大廈管理條例第4條第2項定有明文。按區分所有
      建物之共同使用部分，性質上屬共有，且附屬於區分所有
      建物，共有人將各相關區分所有專有部分之建物移轉時，
      依土地登記規則第72條第2款（應為修訂後之第80條）規
      定，其共同使用部分之所有權，亦隨之移轉與同一人。各
      共有人對於該共同使用部分之設施，雖可依其共有部分之
      經濟目的，加以使用或約定分管，但使用權為所有權之積
      極權能之一，不得與所有權分離而單獨為買賣標的。又地
      下室停車位共同使用部分，與建物專有部分具有密切不可
      分之主從關係，建物專有部分所有人不得將共同使用部分
      之車位使用權單獨出售他人，或保留車位使用權而將建物
      專有部分出售他人，此有最高法院85年度台上字第569號
      判決可資參照，可見停車位並無使用獨立性。按抵押權之
      效力，及於抵押物之從物與從權利，民法第862條定有明
      文，則該停車位既位於共同使用部分之建號內，其移轉亦
      無獨立性，應可認其為區分所有建物即抵押物之從物，故
      本院民事執行處將系爭車位一併拍賣，所得價金由抵押權
      人優先受償，於法並無不合。
四、綜上所述，系爭停車位既在抵押權所擔保之範圍內，本院製
    作之分配表將拍賣價金（含停車位）由抵押權人即被上訴人
    優先受償，即無不合，上訴人依強制執行法第41條之規定，
    提起分配表異議之訴，主張系爭停車位之拍賣價金部份，不
    應列入被上訴人之優先債權為分配，即無理由，不應准許。
    原審為上訴人敗訴之判決，並無不合。上訴意旨指摘原判決
    不當，求予廢棄改判，為無理由，應予駁回。
五、據上論結：本件上訴為無理由，依民事訴訟法第436條之1第
    3項、第449條第1項、第78條，判決如主文。
中    華    民    國    95    年    2     月    7    日
                  民事第一庭    審判長法  官  王金龍
                                      法  官  林逸梅
                                      法  官  周素秋
以上正本係照原本作成。
本判決不得上訴。
中    華    民    國    95    年    2     月    7    日
                                      書記官  陳慧玲


司法院資訊處製作；財團法人民間司法改革基金會備份。
